臺灣臺北地方法院交通事件裁定　　　　93年度交聲字第1166號
　　異　議　人
　　即受處分人　甲○○
上列異議人即受處分人因違反道路交通管理處罰條例案件，對於
臺北市交通事件裁決所中華民國 93年12月2日所為之處分（原處
分案號：北市裁三字第裁22-ACV178866號），聲明異議，本院裁
定如下：
    主  文
臺北市交通事件裁決所九十三年十二月二日北市裁三字第裁二二
-ACV一七八八六六號處分撤銷。
甲○○不罰。
    理  由
一、按汽車駕駛人，行經有燈光號誌管制之交岔路口闖紅燈者，
    處新臺幣1800元以上5400元以下罰鍰，道路交通管理處罰條
    例第53條定有明文；汽車駕駛人，違反道路交通管理處罰條
    例第 53條者，除依原條款處罰鍰外，並予記違規點數3點，
    同條例第63條第1項第3款亦有明定。次按犯罪事實應依證據
    認定之，無證據不得認定犯罪事實，刑事訴訟法第154條第2
    項揭諸甚詳。再按法院受理有關交通事件，準用刑事訴訟法
    之規定，復為道路交通管理處罰條例第89條前段所明定。又
    「認定犯罪事實所憑之證據，雖不以直接證據為限，間接證
    據亦包括在內，然而無論直接或間接證據，其為訴訟上之證
    明，須於通常一般之人均不致有所懷疑，而得確信其為真實
    之程度者，始得據為有罪之認定，倘其證明尚未達到此一程
    度，而有合理之懷疑存在時，事實審法院復已就其心證上理
    由予以闡述，敘明其如何無從為有罪之確信，因而為無罪之
    判決，尚不得任意指為違法」（最高法院76年台上字第4986
    號判例意旨參照），依該判例意旨所揭示即認定被告有罪，
    就該有罪事實不能有任何合理懷疑存在之原則，於法院審理
    行為人有無違反道路交通管理事件時，當有其適用。換言之
    ，法院於審理違反道路交通管理處罰條例案件，當踐行調查
    證據程序完畢後，而為事實之認定時，如就原處分機關所認
    定之行為人違規事實仍有合理之訴訟上懷疑，而無法百分之
    百確信行為人確有該當於道路交通管理處罰條例各該處罰條
    文之構成要件事實時，即應依訴訟法上待證事實「倘有懷疑
    ，則從被告之利益作解釋」之證據法則，作對受處分人有利
    之認定。
二、本件異議人即受處分人甲○○於民國93年9 月28日下午2 時
    5 分許，駕駛車號T5-3658 號自用小客車，在行經臺北市○
    ○○路及敬業三路有燈光號誌管制之交岔路口時闖紅燈，經
    臺北市政府警察局中山分局執行交通勤務員警以受處分人有
    「紅燈右轉（樂群轉敬業）」之違規，依違反道路交通管理
    處罰條例第53條之規定逕行掣單舉發。受處分人於舉發通知
    單上所載應到案日期前向臺北市交通事件裁決所提出申訴，
    經原舉發單位調查結果，仍認受處分人有其上開違規之行為
    ，原處分機關乃依道路交通管理處罰條例第53條規定，對受
    處分人科處新臺幣2700元之罰鍰，且依同條例第63條第1 項
    第3 款規定，並予記違規點數3 點。
三、訊據受處分人甲○○堅決否認有何違反道路交通管理處罰條
    例之行為，辯稱：當日伊駕車行至樂群二路與敬業三路交叉
    口時，該路口之交通信號燈恰為黃燈，因已越過停止線，環
    視左方並無來車後，右轉至敬業三路，警員開立罰單是以不
    同之交通信號燈作為依據，伊並無紅燈右轉之違規行為等語
    。
四、本院經查：受處分人甲○○堅決否認有其上開交通違規之行
    為，並於本院審理時辯稱：「伊當時車行在樂群二路右轉敬
    業三路，當時伊有看到伊行進方向的燈號是綠燈，轉彎的車
    速當然比較慢，伊轉過去後，警察就在敬業三路路口攔檢，
    說伊闖紅燈」等語，而證人即當時掣單舉發交通違規之員警
    陳信佑則證述：「伊是看到敬業三路的車號已經是綠燈，並
    且在綠燈起步後的車輛已經跨越十字路口，才開始判定樂群
    二路右轉車輛是否闖紅燈，伊看到受處分人甲○○的車輛的
    時候，敬業三路的綠燈已經亮一陣子了」（見本院卷第25、
    25 反 頁），衡諸前揭受處分人及證人所言，證人係以敬業
    三路上之交通號誌燈為綠燈而作為判斷受處分人是否有闖紅
    燈之依據，然受處分人是否紅燈違規右轉而闖越紅燈，應係
    以受處分人所駕車行經設置於樂群二路上之交通號誌燈為判
    斷基準，則敬業三路與樂群二路路口之不同交通號誌燈有無
    致使值勤警員誤判之可能，當係本件舉發是否適法之判別依
    據。再查，本院於94年1 月5 日下午3 時至現場勘驗該路口
    交通號誌燈號時，樂群二路右轉敬業三路交岔路口之交通號
    誌燈，從黃燈狀態轉變為紅燈時，僅約二秒之轉換時間，現
    場右轉車輛於紅燈亮起前轉彎，於轉彎完成時，該交通號誌
    燈已變換為紅燈之事實，有現場照片二紙及本院勘驗筆錄分
    別附卷可參（見本院卷第27、33頁），是依勘驗結果可證受
    處分人於綠燈時駕車從樂群二路右轉敬業三路，此時位於樂
    群二路上之交通號誌已從綠燈轉變為紅燈，故前揭受處分人
    所辯尚非全無可能。是揆諸前揭判例意旨及刑事訴訟法之規
    定，本院依原舉發單位之調查結果、證人之證詞、現場照片
    及勘驗結果等相關資料，並無法確信受處分人確有違反道路
    交通管理處罰條例第53條之構成要件該當事實，而仍有合理
    之訴訟上懷疑，應依刑事訴訟法上之「倘有懷疑，則從被告
    之利益作解釋」之證據法則，對受處分人作有利之認定。
五、綜上所述，受處分人駕車行經有燈光號誌管制之交岔路口係
    遵守該燈光號誌之指示而行進，原處分機關以受處分人違反
    道路交通管理處罰條例第53條、第61條第1 項第3 款規定，
    裁處受處分人罰鍰新臺幣2700元，並予記違規點數3 點，尚
    有未洽，從而本件異議為有理由，自應將原處分撤銷，諭知
    異議人不罰，以資適法。
據上論斷，應依道路交通案件處理辦法第20條前段，裁定如主文
。
中　　　華　　　民　　　國　　94　　年　　1 　月　18　日
                                臺灣臺北地方法院交通法庭
                                          法　官　劉煌基
上正本證明與原本無異。
如不服本裁定，應於裁定送達後五日內向本院提出抗告狀。
                                          書記官  林妙穗
中　　　華　　　民　　　國　　94　　年　　1 　月　18　日
